【裁判字號】    99,上訴,230
【裁判日期】    990126
【裁判案由】    毒品危害防制條例
【裁判全文】
臺灣高等法院刑事判決                 99年度上訴字第230號
上  訴  人  臺灣士林地方法院檢察署檢察官
被      告  甲○○
上列上訴人因被告違反毒品危害防制條例案件，不服臺灣士林地
方法院98年度審訴字第420 號，中華民國98年12月17日第一審判
決（起訴案號：檢察署98年度毒偵字第441 號），提起上訴，本
院判決如下：
    主  文
上訴駁回。
    理  由
一、按不服地方法院之第一審判決而上訴者，應向管轄第二審之
    高等法院為之。上訴書狀應敘述具體理由，上訴書狀未敘述
    上訴理由者，應於上訴期間屆滿後20日內補提理由書於原審
    法院，逾期未補提者，原審法院應定期間先命補正；第二審
    法院認為上訴書狀未敘述理由或上訴有第362 條前段之情形
    者，應以判決駁回之，但其情形可以補正而未經原審法院命
    其補正者，審判長應定期間先命補正，刑事訴訟法第361 條
    、第367 條，分別定有明文。所謂上訴書狀應敘述具體理由
    ，必係依據卷內既有訴訟資料或提出新事證，指摘或表明第
    一審判決有何採證認事、用法或量刑等足以影響判決本旨之
    不當或違法，而構成應予撤銷之具體事由，始克當之（例如
    ：依憑證據法則具體指出所採證據何以不具證據能力，或依
    憑卷證資料，明確指出所為證據證明力之判斷如何違背經驗
    、論理法則）；倘僅泛言原判決認定事實錯誤、違背法令、
    量刑失之過重或輕縱，而未依上揭意旨指出具體事由，或形
    式上雖已指出具體事由，然該事由縱使屬實，亦不足以認為
    原判決有何不當或違法者（例如：對不具有調查必要性之證
    據，法院未依聲請調查亦未說明理由，或援用證據不當，但
    除去該證據仍應為同一事實之認定），皆難謂係具體理由，
    俾與第二審上訴制度旨在請求第二審法院撤銷、變更第一審
    不當或違法之判決，以實現個案救濟之立法目的相契合，並
    節制濫行上訴（最高法院97年度臺上字第892 號判決參照）
    。是以上訴人之上訴書狀或補提之上訴理由書，雖有敘述上
    訴理由，惟並未具體敘述第一審判決有上述違法、不當情形
    ，即與未敘述具體理由無異，其所為上訴，即不符合上訴之
    法定要件。
二、經查，本件原審適用簡式審判程序，並以被告甲○○（簡稱
    被告）於原審準備程序及審理時之自白（參原審卷第57頁、
    第60頁、第62頁）、臺北市政府警察局偵辦毒品案件尿液檢
    體委驗單（尿液檢體編號：002813號）、臺灣尖端先進生技
    醫藥股份有限公司民國98年2 月11日濫用藥物檢驗報告及濫
    用藥物尿液檢驗檢體監管紀錄表（參偵查卷第19頁至第20頁
    、第23頁）、本院被告前案紀錄表、刑案資料查註紀錄表及
    全國施用毒品案件紀錄表等為據，認定被告基於施用第一級
    毒品海洛因之犯意，於98年1 月30日晚上7 時許，在臺北市
    萬華區○○街友人住處，以將海洛因加水置於注射針筒內注
    射之方式，施用第一級毒品海洛因1 次，確有施用第一級毒
    品海洛因之犯行，另說明被告前因施用毒品案件，經臺灣臺
    北地方法院以87年度毒聲字第566 號裁定送觀察、勒戒後，
    認有繼續施用毒品之傾向，再經同院以88年度毒聲字第283
    號裁定送強制戒治，於88年9 月9 日停止戒治釋放出所，所
    餘戒治期間付保護管束，於89年1 月22日保護管束期滿未經
    撤銷停止戒治視為執行完畢，並經臺灣臺北地方法院檢察署
    檢察官以89年度戒毒偵字第49號為不起訴處分確定，復於前
    開觀察、勒戒及強制戒治執行完畢後5 年內，再犯連續施用
    第一級毒品及第二級毒品案件，經臺灣士林地方法院以91年
    度訴字第504 號判決各處有期徒刑1 年及7 月，應執行有期
    徒刑1 年5 月確定，是本案被告所為施用毒品之犯行，距離
    前開觀察、勒戒及強制戒治執行完畢釋放雖已逾5 年，惟被
    告在上開觀察、勒戒及強制戒治執行完畢後5 年內，既已再
    犯施用毒品罪，並經追訴、處罰，其本次犯行即與毒品危害
    防制條例第20條第3 項所稱之5 年後再犯有別，公訴人依法
    追訴，於法並無不合，並認其係受有期徒刑之執行完畢後，
    5 年內故意再犯本案之累犯，應加重其刑，復審酌刑法第57
    條所列各項情狀及被告曾經強制戒治，仍無法戒除毒癮，又
    觸犯本件犯行，可認被告具有病患性犯人之特質，且本件被
    告僅施用毒品1 次，其施用毒品係傷害自身健康，所生危害
    非鉅，兼衡本件被告犯後已坦承犯行之態度，及其智識程度
    、家庭狀況等一切情狀，認公訴人求處有期徒刑1 年4 月，
    容有過重，而量處有期徒刑7 月等情，均已詳敘其所憑證據
    、認定理由及量刑依據，從形式上觀察並無任何採證認事、
    用法或量刑之不當或違法。檢察官收受判決後提起本件第二
    審上訴，其上訴理由略以：被告於95年間因施用第一級毒品
    ，經臺灣士林地方法院以95年度訴更(一)字第1 號及訴字第11
    73號判決各處有期徒刑1 年確定，被告再犯本件施用第一級
    毒品犯行，顯現其經前次矯治後，仍不知悔改，且對刑罰之
    回饋力不佳，為使罰當其罪，以收一般及個別預防之效，實
    有酌量加重其刑之必要，迺原審判決就被告本次施用毒品犯
    行，竟諭知較前開判決所宣告之刑為低之刑度，況我國立法
    者於立法時即認為施用毒品者有病患之特質，故特別設立觀
    察勒戒、強制戒治等治療程序，施用毒品者於治療後，再犯
    施用毒品罪者，代表其治療無效而需以刑罰予以矯正，司法
    機關於個案判決時，應尊重立法者之立法考量，故原審判決
    於本件科刑時，以被告具病患性犯人之特質，予以輕判，顯
    係逾越法官權限，侵害立法者之立法核心領域，殊屬不當，
    且依原審判決提出之標準，豈非宣示「犯越多次施用毒品罪
    者，越具病患性犯人之特質，而應更予以輕判」？如此量刑
    實不符國民感情，故原審判決之量刑除難收矯治之效外，亦
    與比例原則、平等原則、罪刑相當原則有違，不符最高法院
    96年度台上字第2357號、97年度台上字第6874號判決意旨等
    語。惟按刑罰之量定，為事實審法院自由裁量之職權，倘其
    所量之刑並未逾越法定刑之範圍（即所謂外部界限），復無
    違反比例或罪刑相當原則之情形（即所謂內部界限）者，自
    不得任意指為違法，最高法院97年度台上字第3096號、97
    年度台上字第2615號判決意旨可資參照。核原審就被告所犯
    施用第一級毒品罪，量處有期徒刑7 月，並未逾越上述罪名
    法定刑之範圍，且原判決所量定之刑，係以被告之責任為基
    礎，並依本件個案之具體事證，審酌刑法第57條各款情形及
    新修正刑法已採一罪一罰，對於施用毒品者，每次施用毒品
    之犯行，均分別處罰，已足制裁被告各次施用毒品之犯行等
    一切情形，認無逐次加重被告刑罰之必要，其所量定之刑既
    未逾越該罪法定刑之範圍，亦無顯然失輕、失重而違背罪刑
    相當原則之情形，尚難指為違法。檢察官上訴意旨僅以被告
    所涉犯之其他施用第一級毒品等案件，受有較重於本件所宣
    告之刑，認有違反比例或罪刑相當原則之情形，而未考量刑
    法修正後已改採一罪一罰之特性，自有誤會，是其上訴意旨
    泛指原審判決量刑過輕，形式上雖已指出具體事由，然該事
    由，尚不足以認為原判決有何不當或違法，揆諸上開規定及
    說明，本件上訴顯無具體理由而不合法定程式，應予駁回，
    並不經言詞辯論為之。
三、據上論斷，應依刑事訴訟法第367 條前段、第372 條，判決
    如主文。
中    華    民    國    99    年    1     月    26    日
                  刑事第十九庭  審判長法  官  鄧振球
                                      法  官  彭幸鳴
                                      法  官  潘翠雪
以上正本證明與原本無異。
如不服本判決，應於收受送達後10日內向本院提出上訴書狀，其
未敘述上訴之理由者並得於提起上訴後10日內向本院補提理由書
（均須按他造當事人之人數附繕本）「切勿逕送上級法院」。
                                      書記官  朱家賢
中    華    民    國    99    年    1     月    28    日


司法院資訊處製作；財團法人民間司法改革基金會備份。
